【裁判字號】    95,交聲,423
【裁判日期】    950612
【裁判案由】    聲明異議
【裁判全文】
臺灣臺南地法院交通事件裁定           95年度交聲字第423號
原處分機關  交通部公路總局嘉義區監理所臺南監理站
異  議  人  甲○○
即受處分人
上列受處分人因違反道路交通管理處罰條例案件，對於交通部公
路總局嘉義區監理所臺南監理站民國95年3月1日所為之裁決處分
（處分案號：嘉監南字第裁74-S00000000號）聲明異議，本院裁
定如下：
    主  文
異議駁回。
    理  由
一、本件異議意旨略以：異議人即受處分人甲○○（下稱異議人
    ）於民國94年11月28日21時許，駕駛9770-LW 號自小客車行
    經健康路1 段時，在外側車道與許先生所駕駛機車發生擦撞
    ，當時因右後側車尾車輛很多，異議人未察覺，導致許先生
    手腳擦傷意外，異議人隔日到交通隊很有誠意與許先生和解
    ，對這交通事故異議人很後悔，因為家裡年邁殘障父親須長
    期到醫院復健及要每日接送2 個單親的孩子上下學，希望從
    輕發落等語。
二、按汽車駕駛人，駕駛汽車肇事致人受傷或死亡，應即採取救
    護或其他必要措施，並向警察機關報告，不得駛離，違者吊
    扣其駕照3個月至6個月；逃逸者吊銷駕駛執照，道路交通管
    理處罰條例（下稱處罰條例）第62條第1 項定有明文。又依
    同條例第67條第1 項規定，違反上開規定而經吊銷駕駛執照
    者，終身不得考領駕駛執照。揆其立法意旨，係在增進行車
    安全、保護他人權益，以維持社會秩序。蓋道路交通事故發
    生後，如有受傷或死亡之情形者，本應即時救護或採取必要
    之措施，以防其損害範圍之擴大；如駕駛人於肇事後，隨即
    駕車逃離現場，則不僅肇事責任認定困難，更可能導致傷者
    喪失生命之嚴重後果，自有從嚴處理之必要。又終身不得考
    領駕駛執照之規定，同係為維護車禍事故受害人生命安全、
    身體健康必要之公共政策，且在責令汽車駕駛人善盡行車安
    全之社會責任，屬維持社會秩序及增進公共利益所必要，亦
    據司法院大法官釋字第284號、第531號解釋文闡釋明確。執
    此，汽車駕駛人駕駛汽車發生交通事故，不論其責任之歸屬
    為何，即有義務留在肇事現場，採取救護或其他必要措施，
    並向警察機關報告，以保護他人權益，同時釐清肇事責任。
三、經查：
  (一)本件異議人於94年11月28日21時28分許，駕駛車牌號碼9770
    -LW號自小客車，沿臺南市○○路○段外側快車道由東向西方
    向行駛，途經該路12號前時，與同向由被害人許清耀所騎乘
    車牌號碼NIS-718 號重機車發生擦撞，致許清耀受有「左肘
    、左膝及左足擦傷」等傷害，異議人於駕車肇事致人受傷後
    ，不僅未下車察看，亦未報警處理或通知救護車前來救護被
    害人許清耀，隨即駕車逃離現場，案經臺南市警察局交通隊
    員警調查後掣單舉發，嗣經原處分機關即交通部公路總局嘉
    義區監理所臺南監理站以異議人違反處罰條例第62條第1 項
    及第67條第1 項規定，裁處吊銷駕駛執照及終身禁考等事實
    ，業經證人即被害人許清耀於警詢中證述綦詳，並有臺南市
    立醫院診斷證明書在卷可參，復有臺南市警察局南市警交字
    第S00000000 號舉發違反道路交通管理事件通知單及原處分
    機關嘉監南字第裁74-S00000000號違反道路交通管理事件裁
    決書附卷可憑。
  (二)異議人雖否認肇事逃逸，惟異議人因本件交通事故另涉肇事
    逃逸公共危險刑事案件，其於檢察官偵訊中已自承：「（車
    禍發生後，你怎麼處理？）我沒有報案，沒有停下車。」、
    「（你知否跟許清耀發生擦撞？）知道。」等語（參臺灣臺
    南地方法院檢察署95年度偵字第2442號偵查卷之95年2 月13
    日訊問筆錄），再依本件交通事故現場蒐證照片所示車損情
    形，異議人所駕上開自小客車右前至右後車門有明顯擦痕（
    參警卷編號第21、22、23、25號照片），被害人機車則係左
    手把撞損、左後視鏡及左側車身擦損（參警卷編號第40、42
    、44、46號照片），復參之證人許清耀於警詢中所供述伊當
    時駕車行駛於健康路1 段12號時，與行駛同向左後方由異議
    人所駕駛之自小客車發生碰撞等語，是依上開車輛擦痕及證
    人許清耀供述，本件交通事故係發生於異議人視線前方，為
    異議人駕車可得注意之視野範圍內，異議人當可知悉本件交
    通事故之發生，異議人既已知發生交通事故，竟未停車處理
    善後相關事宜，逕行駕車離開現場，確有肇事逃逸之故意。
  (三)異議人因本件肇事逃逸之刑事公共危險犯行，經臺灣臺南地
    方法院檢察署檢察官查證屬實後，以異議人事後坦承犯行，
    深表悔悟，且獲得被害人之諒解等情，於95年2 月14日以95
    年度偵字第2442號緩起訴處分書為緩起訴處分，經依職權逕
    送請臺灣高等法院臺南分院檢察署檢察長再議後，復認並無
    不當，應予維持而告確定在案等情，業據本院調閱前述偵查
    卷宗審核無誤，並有該緩起訴處分書及臺灣高等法院臺南分
    院檢察署95年度上職議字第822 號處分書附上開偵查卷足憑
    ，益證異議人確有肇事逃逸之違規行為甚明。
  (四)至於肇事駕駛人駕車肇事致人受傷逃逸後，是否與被害人達
    成和解，係其肇事後對於民事損害賠償及所涉刑事告訴乃論
    之過失傷害罪等相關事宜之處置問題，與已違反肇事致人受
    傷而逃逸之交通違規行為，並無關連，不能據此解免該駕駛
    人所犯交通違規之行政秩序罰責。是以，異議人所稱伊翌日
    至交通隊很有誠意與被害人達成和解，並獲原諒等語，並非
    據為免罰之事由，附此敘明。
  (五)綜上所述，異議人於上揭時、地，駕駛前開自小客車與被害
    人機車發生擦撞，致被害人受傷後，逕行駕車逃逸之違規事
    實，既可認定，則原處分機關據此引用處罰條例第62條第 1
    項後段及第67條第1 項等規定，裁處異議人吊銷駕駛執照，
    並終身不得考領駕駛執照，於法即無不當。從而，異議人之
    異議，並無理由，應予駁回。
四、據上論斷，應依道路交通案件處理辦法第19條，裁定如主文
    。
中    華    民    國    95    年    6     月    12    日
                    交通法庭  法  官  張維君
以上正本證明與原本無異。
如不服本裁定，應於收受送達後5日內向本院提出抗告狀（應附
繕本）。
                              書記官  陳慧玲
中    華    民    國    95    年    6     月    12    日


司法院資訊處製作；財團法人民間司法改革基金會備份。
